臺灣臺中地方法院民事判決　　　　　　　 96年度婚字第988號
原　　　告　乙○○
被　　　告　甲○○
　　　　　　　　　　　（現於臺灣臺中監獄執行中）
上列當事人間請求離婚事件，本院於民國96年12月6日言詞辯論
終結，判決如下：
    主      文
准原告與被告離婚。
訴訟費用由被告負擔。
    事實及理由
甲、程序方面
壹、按原告本於數項離婚事由提起離婚之訴，係合併提起數宗形
    成之訴，可致同一之法律效果，此種起訴之形態，學者謂之
    為重疊的訴之合併；其訴訟標的雖有數項，而僅有單一之聲
    明，法院應就原告所主張之數項訴訟標的逐一審理，如認定
    其中一項訴訟標的為有理由，固可即為原告勝訴之判決，惟
    必須認定原告所主張之各項訴訟標的均無理由時，始得為其
    敗訴之判決（最高法院86年度台上字第997號判決可供參考
    ）。然若原告以單一之聲明，主張二以上訴訟標的，而請求
    法院擇一訴訟標的為其勝訴之判決者，乃所謂選擇訴之合併
    ，原告依其中之一訴訟標的可獲全部受勝訴判決時，法院固
    得僅依該項訴訟標的而為判決，對於其他訴訟標的無庸審酌
    ；惟如各訴訟標的對於原告判決之結果不同，法院自應擇對
    原告最為有利之訴訟標的而為裁判（最高法院94年度台上字
    第2311號判決可供參考）。惟當事人究係請求就數項訴訟標
    的均為裁判或擇一為其勝訴之判決，法院應行使闡明權以了
    解其真意所在（最高法院89年度台上字第602號判決可供參
    考）。
貳、查本件原告本於民法第1052條第1項第10款、第2項之數項離
    婚事由提起離婚之訴，係合併提起數宗形成之訴，可致同一
    之法律效果，有民事起訴狀在卷可憑；而經本院依前開說明
    行使闡明權後，原告主張就系爭數項離婚事由，請求法院擇
    一訴訟標的為其勝訴之判決（見本院民國96年11月19日言詞
    辯論筆錄），則本件訴訟乃所謂選擇訴之合併，當依前開說
    明處理，合先敘明。
乙、實體方面
壹、原告主張：一、兩造於91年7月2日結婚，婚後未育有子女。
    詎被告於92年間即因擄車恐嚇取財之不名譽重罪，而經法院
    判處3年6月有期徒刑，現仍於監獄執行中。因被告長期在監
    服刑，致兩造並未共同生活，夫妻關係名存實亡，感情基礎
    已蕩然無存，兩造婚姻無疑已生重大破綻，在客觀上已達難
    以繼續維持或回復婚姻之希望，爰依民法第1052條第1項第
    10款、第2項之規定，請求判決離婚。二、對被告抗辯之陳
    述：（一）原告與被告共犯刑案，係原告幫被告領錢而遭判
    刑。（二）原告因賭博而欠錢，然被告家人對原告亦不理睬
    ，縱被告出獄，原告與被告及其家人亦無法共同生活等語。
    並聲明：求為判決如主文所示。
貳、被告則以：原告亦為被告前開犯罪行為之共犯，僅因原告遭
    判緩刑而未入監執行刑罰。原告因賭博輸錢而離家，且被告
    雖在監執行，然僅數月即可執行完畢等語，資為抗辯。並聲
    明：（一）原告之訴駁回。（二）訴訟費用由原告負擔。
參、得心證之理由
一、按民法第1052條第2項規定：有前項以外之重大事由，難以
    維持婚姻者，夫妻之一方得請求離婚，但其事由應由夫妻之
    一方負責者，僅他方得請求離婚。立法旨趣在符合現代多元
    化社會之需要，使裁判離婚之事由較富彈性，當婚姻破裂時
    ，夫妻已無共同生活之實質時，即得請求離婚。又婚姻如有
    難以維持之重大事由，於夫妻雙方均須負責時，應比較雙方
    之有責程度，僅責任較輕之一方，得向責任較重之他方請求
    離婚，如雙方之有責程度相同，則雙方均得請求離婚，以符
    公平。是婚姻是否難以維持，應斟酌破壞夫妻共同生活之具
    體情事，是否客觀上達於動搖夫妻之共同生活，致夫妻已喪
    失維持婚姻之意欲以為斷，亦即婚姻是否已生破綻而無回復
    之希望，其難以維持婚姻之事實，是否已達於倘處於同一境
    況，任何人均將喪失維持婚姻希望之程度以決之。且婚姻係
    以夫妻之共同生活為目的，配偶應互相協力保持其共同生活
    之圓滿、安全及幸福，因而夫妻應相互尊重以增進情感和諧
    及誠摯之相處，此為維持婚姻之基礎，若此基礎不復存在，
    致夫妻無法共同生活，無復合可能者，即應認有難以維持婚
    姻之重大事由存在。查：
（一）兩造婚姻關係現仍存續中，有原告所提出之戶籍謄本在卷
      可證，自堪信為真實。
（二）被告因犯竊盜、偽造文書等罪而經法院判處應執行有期徒
      刑3年7月確定，而於92年5月9日入監執行，指揮書執畢日
      期為98年10月12日，此有臺灣高等法院被告前案紀錄表在
      卷可證，亦堪信為真實。
（三）是被告不思婚姻乃一男一女之兩性結合，以組織家庭，共
      同生活為目的，夫妻生活貴在相互扶持，被告因犯罪而入
      監服刑致未能與原告共同生活，嚴重妨礙家庭共同生活之
      美滿幸福，且被告刑期至98年10月12日，客觀上已達於動
      搖夫妻之共同生活；而期間兩造亦無法誠摯對談、溝通，
      兩造顯然均喪失維持婚姻之意欲，且兩造之婚姻破綻已陷
      無法彌補之窘境；足徵任何人處於同一情況下，均不願繼
      續維持此種婚姻生活，堪認本件兩造間確有難以維持婚姻
      之重大事由存在，而無法繼續彼此之共同婚姻生活無疑。
      且縱原告為被告前開犯罪行為之共犯，然就前開離婚事由
      觀之，被告顯係責任較重之他方。從而，責任較輕之一方
      即原告依民法第1052條第2項之規定，請求判決離婚，應
      屬有據，自應准許。
二、又本件訴訟乃選擇訴之合併，原告依前開訴訟標的即可獲全
    部受勝訴判決，則依前開說明，本院對於其他訴訟標的無庸
    審酌，附此敘明。
丙、訴訟費用負擔之依據：民事訴訟法第78條。
中　　華　　民　　國　　96　　年　　12　　月　　20　　日
                    家事法庭    法　官　陳卿和
以上正本係照原本作成。
如對本判決上訴，須於判決送達後20日內向本院提出上訴書狀（
須附繕本）。
中　　華　　民　　國　　96　　年　　12　　月　　20　　日
                　　  　　　　  書記官
